臺灣高雄地方法院刑事判決　　　　　　　　　　　　九十三年度訴字第一一七二號
　　公　訴　人　臺灣高雄地方法院檢察署檢察官
　　被　　　告　甲○○
右列被告因違反毒品危害防制條例案件，經檢察官提起公訴（九十二年度毒偵字第六
八八四號），嗣因被告就被訴事實為有罪之陳述，本院並聽取當事人之意見後，改依
簡式審判程序進行，判決如左：
    主  文
甲○○連續施用第一級毒品，處有期徒刑捌月。
    事  實
一、甲○○前因施用毒品案件，經本院裁定送觀察、勒戒後，因認有繼續施用毒品之
    傾向，再經本院裁定令入戒治處所施以強制戒治，而於民國九十年八月四日強制
    戒治執行完畢，臺灣高雄地方法院檢察署檢察官並於九十年十二月二十五日以九
    十年度戒毒偵字第一三七三號不起訴處分確定。詎甲○○猶不知悔改，竟又基於
    施用第一級毒品海洛因之概括犯意，於上開強制戒治執行完畢釋放後之五年內即
    自九十二年六月間某日起至同年八月二十七日上午十時許止，在高雄縣岡山鎮某
    工地等處，以將海洛因摻入香菸內點燃後施用之方式，最長約一個月施用一次，
    最短約三日即施用一次，連續多次施用第一級毒品海洛因。嗣於九十二年八月二
    十二日晚上七時三十分許（起訴書誤載為四十分）、同年月二十九日下午四時許
    ，為警分別在其高雄縣梓官鄉○○街一○一號住處前攔檢，及持本院所核發之搜
    索票至上開住處三樓房間執行搜索，經先後採集甲○○之尿液送驗而查獲。
二、案經高雄縣政府警察局岡山分局報告臺灣高雄地方法院檢察署檢察官偵查起訴。
    理  由
壹、程序方面：
    按本件被告甲○○所犯係死刑、無期徒刑、最輕本刑為三年以上有期徒刑以外之
    罪，其於準備程序就前揭被訴事實為有罪之陳述，經受命法官告知簡式審判程序
    之旨，並聽取其與公訴人之意見後，本院認無不得或不宜改依簡式審判程序進行
    之處，爰依刑事訴訟法第二百七十三條之一第一項、第二百八十四條之一，裁定
    本件由受命法官獨任進行簡式審判程序，合先敘明。
貳、實體方面：
  一、訊據被告甲○○對於右揭犯罪事實坦承不諱，本院復審酌：
    (一)查被告前因施用毒品案件，經本院裁定送觀察、勒戒後，因認有繼續施用毒品
      之傾向，再經本院裁定令入戒治處所施以強制戒治，而於九十年八月四日強制
      戒治執行完畢，臺灣高雄地方法院檢察署檢察官並於九十年十二月二十五日以
      九十年度戒毒偵字第一三七三號不起訴處分確定之事實，有本院被告院內索引
      卡紀錄表、臺灣高等法院被告全國前案紀錄表及臺灣高雄地方法院檢察署刑案
      資料查註紀錄表各乙份在卷可按。是被告於涉本案之前，業曾初犯施用毒品，
      並於前揭強制戒治執行完畢後釋放，且經檢察官不起訴處分確定甚明。
    (二)次查，經警將被告前後遭查獲時所採集之尿液送驗結果，均係呈嗎啡陽性反應
      ，此有尿液採證檢驗對照表、高雄縣政府衛生局九十二年九月九日九二煙檢字
      第一六二八號、九十二年十月九日九二煙檢字第一七九七號煙毒尿液檢驗成績
      書各各乙份在卷可稽；嗣經檢察官將被告於第二次遭查獲時所採之尿液再送複
      驗結果，亦係呈現嗎啡陽性反應，此則有高雄醫學大學附設中和紀念醫院編號
      九二一一─三○二號濫用藥物尿液檢驗報告乙份附卷為憑。又查：
      (1)海洛因施用入人體後水解還原成嗎啡，再循嗎啡之代謝方式排出體外，業據
        行政院衛生署藥物食品檢驗局七十三藥檢壹字第○三○二二一號函說明綦詳
        ，且依醫學臨床實驗及根據英國藥學會出版Isolation and
        Indentification of Drugs乙書第二九三頁載明：海洛因經注射入人體後，
        在體內迅速水解成6Monoacety Imorphine，再緩緩繼續水解成嗎啡，然後再
        循嗎啡之代謝方式排出，同書第四三一至四三二頁並載有：嗎啡經注射入人
        體後，約百分之五十以上於八小時內自尿中排出，至二十四小時排出約百分
        之九十，但四十八小時後仍有微量可檢出等語。
      (2)再者，前揭尿液檢驗報告載明係以ＧＣ／ＭＳ（即氣相層析質譜儀分析法）
        方法作為確認檢驗之方式，而該方法之原理係檢品經氣化後，通過層析管分
        離純化，再將純化後之成分循序送入質譜儀做個別鑑定。因質譜儀所測定之
        圖譜，在化學上被公認具有指紋特性，故可據以完全判定該檢品係為何種化
        合物。職是，台北榮民總醫院即認為「若以氣相層析質譜儀（ＧＣ／ＭＳ）
        作藥物及其代謝產物之定性及定量分析，幾乎不會有偽陽性反應產生」，此
        經該院八十三年四月七日以八三北總內字第三○五九號函示明確。
      (3)準此而論，被告之尿液經以氣相層析質譜儀分析法檢驗，既係呈嗎啡陽性反
        應，顯見被告應有在前揭犯罪時間施用第一級毒品海洛因之行為甚明。
    (三)綜上所述，被告前曾初犯施用毒品，且於前揭強制戒治執行完畢釋放及不起訴
      處分後，五年內再犯本件施用第一級毒品海洛因，事證已臻明確，其犯行應堪
      認定。
  二、查被告前曾初犯施用毒品，於前揭強制戒治執行完畢釋放後及檢察官不起訴處
      分後之五年內，再犯本件施用毒品之罪，業已合於九十三年一月九日修正施行
      前之毒品危害防制條例第二十三條第二項所規定「於強制戒治期滿而不起訴處
      分後，五年內再犯施用毒品之罪」之起訴要件，亦合於修正後之同條例第二十
      三條第二項所規定「於強制戒治執行完畢釋放後，五年內再犯施用毒品之罪」
      之起訴要件，故無論係依修正前、後之上開規定，均應依法追訴審判，且依修
      正前、後之毒品危害防制條例第十條第一項規定，對被告罪刑之論科並無二致
      ，本件自應依修正後之毒品危害防制條例相關規定處理。次查，海洛因屬於毒
      品危害防制條例第二條第二項第一款所規定之第一級毒品，核被告所為，係犯
      毒品危害防制條例第十條第一項施用第一級毒品罪。其持有毒品，復進而施用
      ，其持有毒品之低度行為，為施用毒品之高度行為所吸收，不另論罪。被告先
      後多次施用第一級毒品之犯行，時間緊接，所犯構成要件相同，顯係基於概括
      犯意為之，為連續犯，依刑法第五十六條規定，以一罪論，並加重其刑。至公
      訴意旨雖僅論及被告於九十二年八月二十二日晚上七時四十分許回溯二十四小
      時內之某時施用第一級毒品海洛因之犯罪事實，漏未論及被告其餘施用第一級
      毒品海洛因之犯罪事實，但二者間有連續犯之裁判上一罪關係，已如前述，該
      漏未論及之部分應為起訴效力所及，本院自應併予審判，附此敘明。
  三、本院審酌被告施用毒品，足以戕害其身心，滋生其他犯罪，惡化治安，嚴重損
      及公益，且被告前曾初犯施用毒品，甫經檢察官不起訴處分，竟於短期內再為
      本件施用毒品犯行，顯見其不思悔改，自制力亦顯不佳；惟另考量被告於本院
      審理時即能坦承犯行，而其施用毒品行為於本質上係屬自我戕害行為，反社會
      性之程度應屬較低等一切情狀，酌情量處如主文所示之刑，以資懲儆。又警方
      首次查獲時所扣得之針筒乙支，經本院送驗後，呈現海洛因之陽性反應；警方
      第二次查獲時所扣得之針筒乙支、殘渣袋三個、吸管一支、吸食器乙個，經本
      院送驗後，針筒無海洛因之陽性反應，殘渣袋及吸管則呈現海洛因陽性反應，
      吸食器則僅呈現甲基安非他命陽性反應，此有高雄醫學大學附設中和紀念醫院
      九三○五─二九三號至二九七號檢驗報告各乙份在卷可稽。惟被告均否認上開
      扣案物品為其所有，且亦非供其施用本件毒品所用，此外復查無其他證據足資
      證明該扣案物品確為被告所有或供其施用本件毒品所用，是上開扣案物品無論
      其上是否呈現海洛因陽性反應，因難認與被告施用本件毒品有所關連，均難依
      法併予宣告沒收或沒收銷燬之，附此敘明。
據上論斷，應依刑事訴訟法第二百七十三條之一第一項、第二百八十四條之一、第二
百九十九條第一項前段，毒品危害防制條例第十條第一項，刑法第十一條前段、第五
十六條，判決如主文。
本案經檢察官乙○○到庭執行職務。
中      華      民      國    九十三    年      七      月     十九     日
                              臺灣高雄地方法院刑事第六庭
                                  法  官  陳信旗
右判決正本證明與原本無異。
如不服本判決，應於送達後十日內，向本院提出上訴狀。
                                  書記官  黃進遠
中      華      民      國    九十三    年      七      月     十九     日
附錄本判決論罪之法條：
毒品危害防制條例第十條第一項
    施用第一級毒品者，處六月以上五年以下有期徒刑。
